臺灣高等法院刑事判決
                                   108年度上訴字第2641號
上  訴  人
即  被  告  張菁芝
指定辯護人  本院公設辯護人  李廣澤
上列上訴人即被告因偽造有價證券等案件，不服臺灣新北地方法
院108年度訴字第313號，中華民國108年6月20日第一審判決（起
訴案號：臺灣新北地方檢察署107年度偵字第26770號），提起上
訴，本院判決如下：
    主  文
上訴駁回。
    事  實
一、甲○○曾於民國102年6月4日至103年10月7日間，陸續向友人
    乙○○借款共計新臺幣（下同）80萬元，嗣於105年間，因無
    力清償上開債務，竟意圖為自己不法之所有，基於詐欺取財
    之犯意，分別為下列犯行：
  ㈠明知實際上並無投資其前配偶林振坤（2人於107年7月23日兩
    願離婚）事業之情事，竟於105年7月間某日，在新北市○○區
    ○○街0號2樓之居所撥打電話，向乙○○佯稱：因林振坤從事珍
    珠買賣急需資金，若投資200萬元，除可獲利12萬元，並願
    連同之前借款80萬元及利息，一併支付300萬元予乙○○，且
    將提供支票供作擔保云云，乙○○信以為真，因而陷於錯誤，
    於105年8月1日自第一商業銀行東湖分行帳戶（帳號：000-0
    0-000000號，下稱第一銀行帳戶）提領現金200萬元予甲○○
    ，甲○○則意圖供行使之用，基於偽造有價證券之犯意，未經
    林振坤同意或授權，於先前在其居所衣櫃竊得之空白支票上
    ，盜蓋林振坤放置於家中之印章，偽造發票人林振坤、支票
    號碼000000000號、發票日105年8月22日、金額300萬元之玉
    山銀行埔墘分行支票1張（未據林振坤提出告訴），交予乙○
    ○供作擔保而行使。
  ㈡前述支票屆期許久，甲○○遲未還款，經乙○○一再催討，甲○○
    先於107年2月間，以業經匯款300萬元至乙○○第一銀行帳戶
    云云搪塞，又於107年5月18日，至乙○○之臺北市○○區○○路00
    號10樓之2住處，佯稱：其帳戶遭國稅局等單位調查而凍結
    ，且乙○○帳戶因與其帳戶間曾有交易往來，致一併遭註記而
    無法領款，需乙○○另匯款300萬元至其帳戶，與其先前為還
    款而匯予乙○○之300萬元「對沖」後，始得提領前開還款云
    云，為取信乙○○，復提供其台新國際商業銀行新板分行帳戶
    （帳號：0000-00-0000000-0號，下稱台新銀行帳戶）之存
    摺、印章及提款卡予乙○○保管，使乙○○陷於錯誤，於同日匯
    款300萬元至甲○○之台新銀行帳戶，旋遭甲○○提領完畢。嗣
    乙○○持甲○○之台新銀行帳戶存摺至銀行登摺，發現所匯款項
    當日即遭提領，始知受騙。
二、案經乙○○訴由臺灣新北地方檢察署檢察官偵查起訴。
    理  由
壹、證據能力
一、按被告以外之人於審判外之陳述，雖不符刑事訴訟法第159
    條之1至第159條之4等條文之規定，而經當事人於審判程序
    同意作為證據，法院審酌該言詞陳述或書面陳述作成時之情
    況，認為適當者，亦得為證據；當事人、代理人或辯護人於
    法院調查證據時，知有刑事訴訟法第159條第1項不得為證據
    之情形，而未於言詞辯論終結前聲明異議者，視為有前項之
    同意，同法第159條之5定有明文。本判決下列所引用之被告
    以外之人於審判外之陳述，因檢察官及辯護人均同意有證據
    能力（見本院卷第68至70頁），本院審酌該等言詞或書面陳
    述作成時，並無違法取證等不當情形，以之作為證據應屬適
    當，均有證據能力。
二、另本判決以下所引用之非供述證據，均與本件事實具有自然
    關聯性，核屬書證、物證性質，查無事證足認有違背法定程
    序或經偽造、變造而取得等須予排除之情事，復經本院依刑
    事訴訟法第164條、第165條踐行物證、書證之調查程序，檢
    察官及辯護人對其證據能力亦均不爭執，均具有證據能力。
貳、實體部分
一、認定犯罪事實所憑之證據及理由：
    上訴人即被告甲○○經本院合法傳喚，未於準備程序及審判程
    序期日到庭，然上開犯罪事實，業據其於偵查及原審時均自
    白不諱（見偵卷第138至140頁，原審卷第73至74頁、第100
    至101頁），核與證人即告訴人乙○○於偵查及原審時之指述
    （見偵卷第137頁，原審卷第49至50頁）、證人林振坤於偵
    查中之證述（見偵卷第123至124頁）情節相符，並有第一商
    業銀行匯款申請書回條影本、告訴人之第一銀行帳戶存摺封
    面及內頁影本、偽造之玉山銀行埔墘分行支票（號碼000000
    000號）影本、被告之台新銀行帳戶存摺、提款卡、印鑑之
    照片、被告之台新銀行帳戶存摺封面及內頁影本、被告與林
    振坤間及被告與告訴人間以通訊軟體LINE對話之截圖、台新
    銀行107年9月25日台新作文字第10754560號函暨所附客戶基
    本資料、往來印鑑暨資料卡、台幣存款歷史交易明細在卷可
    按（見偵卷第11至19頁、第37至41頁、第49至51頁、第103
    至112頁），足認被告之自白均與事實相符，堪予採信。本
    案事證明確，被告犯行堪以認定，應依法論科。
二、論罪：
  ㈠按行使偽造有價證券，以取得票面價值之對價，固不另論以
    詐欺罪，但如以偽造之有價證券供作擔保或作為新債清償而
    為借款，或其他施用詐術使人交付逾越該證券本身價值之財
    物行為，則該使人交付財物之行為，為行使有價證券以外之
    另一行為（最高法院94年度台上字第1262號判決意旨參照）
    。核被告如事實欄一㈠所為，係犯刑法第201條第1項之偽造
    有價證券罪、同法第339條第1項之詐欺取財罪；如事實欄一
    ㈡所為，係犯同法第339條第1項之詐欺取財罪。被告於支票
    上盜蓋林振坤之印章，係偽造有價證券之部分行為，嗣行使
    偽造有價證券之低度行為，為偽造有價證券之高度行為所吸
    收，均不另論罪。又被告以事實欄一㈠所示偽造支票，持向
    告訴人行使供作擔保，使告訴人陷於錯誤交付金錢予被告，
    係以一行為同時觸犯偽造有價證券罪及詐欺取財罪，為想像
    競合犯，依刑法第55條之規定，應從一重之偽造有價證券罪
    處斷。被告如事實欄一㈠所犯偽造有價證券罪，及如事實欄
    一㈡所犯詐欺取財罪，二罪間犯意各別，行為互殊，應予分
    論併罰。
  ㈡辯護人辯護意旨固以：被告真心悔悟所犯之過錯，有意與告
    訴人和解賠償損失，依據「修復式司法」之精神，參以被告
    因一時失慮致罹本案，犯後已坦承犯行，與林振坤離異後，
    現需扶養三名未成年子女，家庭經濟狀況不佳等情，請依刑
    法第59條規定酌量減輕刑度。按犯罪之情狀顯可憫恕，認科
    以最低度刑仍嫌過重者，得酌量減輕其刑，刑法第59條定有
    明文。考其立法理由：科刑時原即應依第57條規定審酌一切
    情狀，尤應注意該條各款所列事項，以為量刑標準，本條所
    謂「犯罪之情狀可憫恕」，自係指裁判者審酌第57條各款所
    列事項以及其他一切與犯罪有關之情狀之結果，認其犯罪足
    堪憫恕者而言，即必於審酌一切之犯罪情狀，在客觀上顯然
    足以引起一般同情，認為縱予宣告法定最低刑度猶嫌過重者
    ，始有其適用。審酌被告不思以正當方式清償債務，卻屢以
    詐術欺瞞告訴人，使告訴人陷於錯誤而受財物損失甚鉅，被
    告復未經林振坤同意或授權，竟偽造以林振坤為發票人之支
    票並交付告訴人供作擔保之用，對法益及社會交易秩序產生
    一定侵害及影響，具有相當之惡性；又自偵查、原審迄本院
    審理期間，未見被告有何積極賠償之作為，依告訴人於本院
    所述，被告亦從未聯繫告訴人或有任何彌補之舉（見本院卷
    第53至54頁、第71頁），復綜觀被告犯罪之動機、目的及其
    他一切情狀，尚無任何客觀上顯然足以引起一般同情，縱予
    宣告法定最低度刑猶嫌過重之情形，是無從依刑法第59條規
    定酌減其刑。辯護人此部分主張，尚非可採。
三、駁回上訴之理由：
  ㈠原審經審理之結果，以被告犯罪事證明確，適用刑法第201條
    第1項、第339條第1項、第55條、第51條第5款，刑法施行法
    第1條之1等規定，並審酌被告為彌補資金缺口，竟接連詐欺
    告訴人，另為取信告訴人而偽造有價證券，所為擾亂社會交
    易秩序及支票流通信賴，並造成告訴人受有共計500萬元損
    失，且未與告訴人達成和解，亦未賠償其損失；惟念其始終
    坦承犯行，而有悔意，復參酌其智識程度、生活經濟狀況、
    與告訴人間關係、歷次犯罪之動機、目的、手段、所生損害
    等一切情狀，就所犯2罪分別量處有期徒刑3年6月、1年，並
    定其應執行有期徒刑4年。就沒收部分並說明：被告交付予
    告訴人之玉山銀行埔墘分行票號000000000號支票1張，乃偽
    造之有價證券，應依刑法第205條規定宣告沒收；被告就事
    實欄一㈠、㈡所示犯行而分別詐得200萬元、300萬元，均為被
    告之犯罪所得，且未扣案，應依刑法第38條之1第1項前段、
    第3項規定宣告沒收，於全部或一部不能沒收或不宜執行沒
    收時，追徵其價額。經核其認事用法並無違誤，量刑及沒收
    之諭知亦屬妥適。
  ㈡被告未到庭陳述意見，其上訴理由狀之上訴意旨略以：我於
    犯後深感悔悟，已想辦法籌錢，欲與告訴人達成和解，以免
    造成告訴人損害擴大，請求准予上訴等語（見本院卷第25頁
    ）。然原審量刑時，業已審酌被告接連詐欺告訴人，使告訴
    人受有財產損害甚鉅，復偽造支票並交付告訴人供作擔保，
    所為擾亂社會交易秩序及支票流通信賴，惡性非輕，然被告
    於犯罪後尚知坦承犯行，態度尚可，復兼衡被告犯罪之動機
    、手段、及被告智識程度、素行、生活狀況等，即原判決已
    以被告之責任為衡量基礎，復係依刑法第57條各款所列情狀
    予以審酌，其量刑裁量權之行使，並未逾越法定刑度範圍，
    亦無濫用量刑自由裁量職權之情形。被告以欲籌錢與告訴人
    和解為由提起上訴，無非係請求從輕量刑，然被告提起上訴
    後均未曾到庭，迄本件辯論終結前亦未曾對告訴人為任何清
    償或和解之行為，難認有何對被告有利而應予重新審酌量刑
    妥適性之事由。從而被告上訴為無理由，應予駁回上訴。
四、被告經合法傳喚無正當理由不到庭，爰不待其陳述逕行判決
    。
據上論斷，應依刑事訴訟法第368條、第371條，判決如主文。
本案經檢察官何國彬提起公訴，檢察官侯千姬到庭執行職務。
中    華    民    國   108    年    12     月    19   日
                  刑事第九庭審判長法  官  潘翠雪
                                  法  官  陳俞婷
                                  法  官  林庚棟
以上正本證明與原本無異。
偽造有價證券罪部分，如不服本判決，應於收受送達後十日內向
本院提出上訴書狀，其未敘述上訴之理由者並得於提起上訴後十
日內向本院補提理由書（均須按他造當事人之人數附繕本）。「
切勿逕送上級法院」。
詐欺罪部分不得上訴。
                                  書記官  彭威翔
中    華    民    國    108   年    12    月    20    日
附錄本案論罪科刑法條
中華民國刑法第201條第1項：
意圖供行使之用，而偽造、變造公債票、公司股票或其他有價證
券者，處3年以上10年以下有期徒刑，得併科3千元以下罰金。
中華民國刑法第339條第1項：
意圖為自己或第三人不法之所有，以詐術使人將本人或第三人之
物交付者，處5年以下有期徒刑、拘役或科或併科50萬元以下罰
金。